智慧財產法院民事判決
                                   100年度民著訴字第13號
原      告　李淑芬即三通企業社
訴訟代理人　許恭誠
被      告　陸國光
上列當事人間侵害著作權有關財產權爭議事件，經本院於民國10
0年7月13日言詞辯論終結，判決如下：
    主      文
被告應給付原告新臺幣壹萬元，及自民國九十九年十一月十二日
起至清償日止，按週年利率百分之五計算之利息。
原告其餘之訴駁回。
訴訟費用由被告負擔十分之一，餘由原告負擔。
本判決第一項得假執行。但被告如於執行標的物拍定、變賣或物
之交付前以新臺幣壹萬元為原告預供擔保，得免為假執行。
    事實及理由
壹、程序方面
一、按依專利法、商標法、著作權法、光碟管理條例、營業秘密
    法、積體電路電路布局保護法、植物品種及種苗法或公平交
    易法所保護之智慧財產權益所生之第一審及第二審民事訴訟
    事件，暨其他依法律規定或經司法院指定由智慧財產法院管
    轄之民事事件，由智慧財產法院管轄。智慧財產法院組織法
    第3 條第1 款、第4 款及智慧財產案件審理法第7 條分別定
    有明文。查本件係屬著作權法所保護智慧財產權益所生之第
    一審民事事件，依前揭條文之規定，本院有管轄權，合先敘
    明。
二、又被告經合法通知，無正當理由，未於言詞辯論期日到場，
    核無民事訴訟法第386 條各款所列情形，爰依原告之聲請，
    由其一造辯論而為判決。
貳、實體方面
一、原告起訴主張：
（一）原告已由著作權人黃文耀處取得視聽著作「天宇布袋戲-
      天城錄」於臺灣地區重製及公開傳輸之專屬授權。被告未
      經原告授權或同意，竟於民國99年4 月25日某時，在嘉義
      市○區○○路145 號4 樓之8 其租屋處，使用電腦登入網
      際網路後，以FOXY點對點分享軟體下載「天城錄第八集」
      （下稱系爭著作）之布袋戲影集至自己電腦內，擅自重製
      該視聽著作，同時又使自己電腦成為連線電腦之一，令使
      用該軟體之公眾得於各自選定時間接收該影集，以此方式
      擅自公開傳輸該視聽著作，嗣於同日上午10時13分許，為
      警方執行網路巡邏時查獲。案經臺灣嘉義地方法院檢察署
      檢察官偵查終結聲請簡易判決處刑，業由臺灣嘉義地方法
      院以99年度智檢字第26號判處拘役50日確定，足證被告犯
      行明確，洵堪認定。
（二）被告擅自利用FOXY軟體下載前開視聽著作，並同時讓使用
      該軟體之公眾隨時得傳輸或接收該視聽著作之行為，業已
      侵害原告合法重製及公開傳輸之權利，且被告被查獲時，
      原告與著作權人間仍有專屬授權合約存在，原告本可藉由
      重製物之發行銷售或視聽著作檔案之公開傳輸取得相當之
      利益，惟因被告之行為而無法取得，顯然因此受有損害，
      且此損害與被告之行為間有相當之因果關係，被告自應對
      原告所受之損害負賠償之責。
（三）系爭視聽著作之製作及產銷，必須集合影片之編導、演員
      演出、拍攝、發行宣傳等過程，無不耗費鉅資及心血，原
      告相對亦需花費相當高額之授權費用，使得向著作權人取
      得臺灣地區影音產品重製、出租、銷售及公開傳輸之專屬
      授權。又因科技之進步，盜版影音光碟之重製技術精進，
      成本亦日趨下降，盜版業者挾其低價之優勢，對於正版業
      者已有劣幣驅逐良幣之態勢，正版業者所投入之製作心力
      ，每每在盜版業者一次非法重製、散布之行為下，隨即化
      為烏有。如今被告更以公開傳輸之方式侵害原告著作財產
      權，同一時間不但可供眾多民眾下載自行觀看，且檔案一
      經分享則難以移除，再加上現今網際網路技術發達，檔案
      格式之重製物又較光碟等實體產品流通更加便利，故其侵
      害較盜版光碟之散布實有過之而無不及。從而，原告所受
      侵害情節實屬重大，但不易證明其實際損害額，審酌系爭
      著作光碟之市場出租價格為新臺幣（下同）100 元，而FO
      XY軟體同一時段平均上線人數約達45萬人，倘僅以該人數
      百分之一計算，則原告應受有45萬元之營業損害（計算式
      100 450,000 1/100 ＝450,000 ），爰依著作權法第
      88條第1 項及第3 項之規定，僅就其中10萬元酌定賠償額
      。
（四）爰聲明：被告應給付原告100,000 元，及自起訴狀繕本送
      達之翌日起至清償日止，按年利率百分之5 計算之利息。
參、本院之判斷
一、經查，原告主張其由著作權人黃文耀處取得天宇布袋戲系列
    節目「天城錄」視聽著作VCD 、DVD 於臺灣地區發行、重製
    及公開傳輸等之專屬授權，授權期間自98年12月25日至103
    年12月24日之事實，有原告所提專屬授權書影本、智慧財產
    權證明書影本在卷可稽；又原告主張被告未經原告授權或同
    意，於99年4 月25日某時，在其嘉義市○區○○路145 號4
    樓之8 租屋處，使用電腦登入網際網路，並以FOXY網際網路
    點對點分享軟體下載「天城錄第八集」（即系爭著作）之布
    袋戲影集至自己電腦內，重製該視聽著作，同時又使自己電
    腦成為連線電腦之一，令使用該軟體之公眾得於各自選定時
    間接收該影集，公開傳輸系爭著作，嗣於99年4 月25日上午
    10 時13 分許，經警方執行網路巡邏時查獲，被告之上開行
    為業經嘉義地方法院99年度智簡字第26號判處拘役50日等情
    ，亦有原告所提上開刑事判決書影本，及臺灣高等法院被告
    前案紀錄表附卷可佐，而被告就原告主張之上開事實，已於
    相當時期受合法之通知，既未於言詞辯論期間到場或提出任
    何書狀爭執，自堪信原告之上開主張為真實。
二、按因故意或過失不法侵害他人之著作財產權或製版權者，負
    損害賠償責任，數人共同不法侵害者，連帶負賠償責任；前
    項損害賠償，被害人得依下列規定擇一請求：一依民法第21
    6 條之規定請求，但被害人不能證明其損害時，得以其行使
    權利依通常情形可得預期之利益，減除被侵害後行使同一權
    利所得利益之差額，為其所受損害；二請求侵害人因侵害行
    為所得之利益，但侵害人不能證明其成本或必要費用時，以
    其侵害行為所得之全部收入，為其所得利益；依前項規定，
    如被害人不易證明其實際損害額，得請求法院依侵害情節，
    在1 萬元以上100 萬元以下酌定賠償額，如損害行為屬故意
    且情節重大者，賠償額得增至500 萬元，著作權法第88條定
    有明文。又損害賠償，除法律另有規定或契約另有訂定外，
    應以填補債權人所受損害及所失利益為限；依通常情形，或
    依已定之計劃、設備或其他特別情事，可得預期之利益，視
    為所失利益，民法第216 條亦有明文。次按侵權行為賠償損
    害之請求權，乃在填補被害人之實際損害，而非更予以利益
    ，故損害賠償以受有實際損害為成立要件，若絕無損害亦即
    無賠償之可言（最高法院19年上字第363 號民事判例參照）
    。而被害人依著作權法第88條第3 項規定請求損害賠償，應
    以實際損害額不易證明為其要件，且法院酌定賠償額，亦應
    按侵害之情節定之（最高法院97年度臺上字第1552號民事判
    決參照）。
  (一)查，被告以FOXY網際網路分享軟體擅自下載系爭著作至自己
    電腦內，同時使系爭著作為使用該軟體之公眾得於各自選定
    時間予以接收，而侵害原告就系爭著作之重製權、公開傳輸
    權，固如前述，惟被告就其上開行為並未向他人收取任何費
    用一節，已為原告所不爭執，因而難以估算被告因此所得之
    利益，而原告取得系爭著作重製、公開傳輸等權利之專屬授
    權，除未支付授權金外，其就系爭著作之重製、公開傳輸亦
    未主張有授權他人使用、收取授權金之情事，是亦難以計算
    原告就系爭著作之所得利益或所受損害，則原告主張其有不
    易依著作權法第88條第2 項規定證明其所受實際損害額之情
    事等語，尚堪採信。
  (二)茲審酌被告之上開所為，並斟酌網際網路與資訊科技之無遠
    弗屆及侵害容易性，爰依著作權法第88條第3 項規定，酌定
    被告之賠償額為10,000元。另原告就系爭著作既未享有出租
    之專屬授權，則其主張依出租之價格酌定賠償額，尚難憑採
    ，附此敘明。
三、從而，原告請求被告給付於10,000元及自起訴狀繕本送達翌
    日（即99年11月12日）起至清償日止，按週年利率百分之五
    計算利息範圍內，為有理由，應予准許，逾此範圍之請求，
    為無理由，應予駁回。
四、又本件原告勝訴部分，所命給付之金額未逾50萬元，爰依民
    事訴訟法第389 條第1 項第5 款依職權宣告假執行，並依同
    法第392 條第2 項准被告供相當擔保金額後得免為假執行。
五、訴訟費用負擔之依據：民事訴訟法第79條。
中　　華　　民　　國　　100　 年　　8　　 月　　3　　 日
                    智慧財產法院第三庭
                                法　官　林育幟
以上正本係照原本作成。
如對本判決上訴，須於判決送達後20日內向本院提出上訴狀。
如委任律師提起上訴者，應一併繳納上訴審裁判費。
中　　華　　民　　國　　100　 年　　8　　 月　　4　　 日
                    　　　　　　書記官　葉倩如